最高法院刑事判決                             八十六年度台上字第五七七七號
    上  訴  人  乙○○
    選任辯護人  詹益煥律師
    上  訴  人  甲○○
                丙○○
                        送達代.
    右  二  人
    選任辯護人  余枝雄律師
    上  訴  人  丁○○
右上訴人等因竊盜案件，不服台灣高等法院中華民國八十六年六月四日第二審判決（
八十六年度上訴字第三五四號，起訴案號：台灣新竹地方法院檢察署八十五年度偵字
第七四九、三七七二、四四一九號），提起上訴，本院判決如左：
    主  文
上訴駁回。
    理  由
按刑事訴訟法第三百七十七條規定，上訴於第三審法院，非以判決違背法令為理由，
不得為之。是提起第三審上訴，應以原判決違背法令為理由，係屬法定要件。如果上
訴理由狀並未依據卷內訴訟資料，具體指摘原判決不適用何種法則或如何適用不當，
或所指摘原判決違法情事，顯與法律規定得為第三審上訴理由之違法情形，不相適合
時，均應認其上訴為違背法律上之程式，予以駁回。本件上訴人乙○○上訴意旨略稱
：(一)上訴人不知耕作之田地係河川地或在行水區內，因受邱創帝之唆使，欲開挖成魚
池養魚而誤觸刑章，所挖之砂石堆置旁邊，有意改日回填，因堆置太多而運至私有地
堆置，並未他運，原判決認上訴人非開挖整地，又未說明非屬按工時計價之辯解，何
以不足採之理由，有理由不備之違法。(二)回填後之現狀，應不可能看到實際上之深度
，原審採用第一審勘驗結果，誤認約深二公尺或一至二公尺，顯屬違背法令。(三)依陳
金土、陳清全之供述內容，兩個運交級配之日期不同，且運交許金鍊之砂石，非運至
竹北市○○○○段一八五之三地號之土地，實係運自竹東鎮，原審誤認事實，有理由
不備之違法。(四)上訴人自民國（下同）八十三年起，即對五二八號土地有事實上之管
領力，上訴人除犯水利法第七十八條第一項第三款之罪外，另一罪名應係侵占罪而非
竊盜罪，原判決有適用法則不當之違法等語。上訴人甲○○、丙○○上訴意旨略稱：
(一)本件砂石既自乙○○承租之土地挖取，自係乙○○個人欲出售得利，又原審採證由
許金鍊提出之送貨單、請款單及公司存單，未於審判期日提示，令上訴人辨認，有不
適用法則之違法。(二)丙○○根本不會操作怪手，原判決未予查明，竟僅憑證人翁寶華
及同案被告乙○○之供述而認定丙○○在現場輪流開挖土機開採砂石，有調查職責未
盡之違法。(三)上訴人甲○○將怪手租予邱創帝，甲○○叫丙○○跟隨邱創帝至現場負
責怪手之加油及保養，邱創帝復將怪手轉租乙○○，乙○○租怪手挖掘河川公有地之
砂石時，上訴人等並不在現場，原審亦疏未查明，且未調查邱創帝簽收帳單之真實性
，復未於理由內說明不採之理由，有調查職責未盡及理由不備之違法。(四)證人翁寶華
係乙○○之妻，乙○○涉嫌盜採砂石，證人翁寶華為替乙○○脫罪，其不利於上訴人
等之證述即不得作為上訴人有罪之論據。(五)八十五年四月八日，丁○○、陳清全、陳
金土到一八五之三地號載運砂石，乃乙○○委託甲○○代叫砂石車，上訴人甲○○未
帶陳清全二人到現場，丁○○乃蔡先生與乙○○僱用，上訴人甲○○確無參與四月八
日盜賣砂石之犯行，又許金鍊於偵查中雖提出之送貨單、應付帳款明細等單據，惟送
貨單上並無記載出貨人係上訴人甲○○，而應付帳款明細表雖記載有「朱先生級配」
，但亦不能證明上訴人甲○○與本案有關，原判決竟採為上訴人甲○○有罪之論據，
有理由矛盾之違法等語。上訴人丁○○上訴意旨略稱：(一)上訴人為乙○○載運砂石，
縱有不法，應成立搬運贓物罪，無成立竊盜罪之餘地。(二)乙○○乃本件犯罪之主使人
，其為脫免己身之罪責，故為不利於上訴人之陳述，其證言自不足採，上訴人為其載
送二次，未取得任何報酬，又原審認定陳清全、陳金土未參與竊盜行為，獨對上訴人
為不利之認定，依共犯共通原則，對參與同一行為之上訴人，應一體適用。(三)上訴人
有正當職業，又無前科，經此次教訓，當知警惕而無再犯之虞，請諭知緩刑等語。經
查原判決綜合卷內資料，認定上訴人乙○○、甲○○、丙○○、丁○○及業經判刑確
定之邱創帝等五人，明知新竹縣竹北市○○○○○段河川公地假編第五二八地號土地
係位於頭前溪之行水區內，未經主管機關新竹縣政府許可，擅採砂石約六千六百立方
公尺，足以妨害水流致生公共危險，復將擅採之砂石販售得利等情，因而維持第一審
論處上訴人等牽連犯結夥三人以上竊盜之罪刑，已詳其所憑之證據及認定之理由，
並說明上訴人等否認犯罪所採諸項辯解，係推卸刑責之詞，不足採取。就形式上觀察
，原判決就上訴人等違反水利法第七十八條第一項第三款、第九十二條之一第一項後
段之罪部分，要無採證認事違背經驗法則、論理法則、理由矛盾、適用法則不當之違
背法令情形，上訴人等置原判決關於此部分之明白論斷於不顧，仍執陳詞，否認犯罪
，且就其違反水利法部分如何有違背法令，並未依據卷內資料具體指摘，僅仍主張係
開挖整地，未盜賣砂石或僅搬運贓物云云，乃單純事實上之爭執，不涉及原判決違背
法令之問題，至於又徒憑己見，漫指原判決調查職責未盡、不適用法則、理由不備云
云，尚不足據以辨認原判決已具備違背法令之形式，核與前揭得為第三審上訴理由之
法定要件不相適合，應認其上訴為違背法律上之程式，予以駁回。至其牽連犯刑法第
三百二十一條第一項第三款之罪部分，因核屬刑事訴訟法第三百七十六條第二款之案
件（八十五年六月十一日繫屬台灣新竹地方法院），既經第二審判決，不得提起第三
審上訴，牽連之違反水利法罪部分既不合法，無從為實體上判決，竊盜部分亦無從適
用審判不可分原則，併為實體上審判，亦應從程序上駁回。本件為程序判決，上訴人
丁○○聲請宣告緩刑，無從審酌，併予明。
據上論結，應依刑事訴訟法第三百九十五條前段，判決如主文。
中      華      民      國    八十六    年      十      月      一      日
                              最高法院刑事第四庭
                                  審判長法官  莊  來  成
                                        法官  王  德  雲
                                        法官  謝  俊  雄
                                        法官  林  永  茂
                                        法官  白  文  漳
      右正本證明與原本無異
                                              書  記  官
中      華      民      國    八十六    年      十      月      七      日
